臺灣桃園地方法院民事判決
110年度重訴字第385號
原      告  徐田叄妹
訴訟代理人  段誠綱律師
            陳奐均律師
            張立業律師                      
被      告  徐仕勳  
訴訟代理人  陳宗元律師
上列當事人間請求返還贈與物事件，於民國111年10月26日言詞
辯論終結，本院判決如下：  
     主　　  文
原告之訴駁回。
訴訟費用由原告負擔。
     事實及理由
壹、程序事項：
    按不變更訴訟標的，而補充或更正事實上或法律上之陳述，
    非為訴之變更或追加，民事訴訟法第256條定有明文。查本
    件原告於民國111年1月28日具狀更正原告徐田參妹之姓名為
    徐田叁妹（本院卷第99頁），經核原告更正原告姓名部分，
    僅為更正其事實上之陳述，與前揭規定相符，應予准許。
貳、實體事項：　　
一、原告起訴主張：兩造為母子關係，原告於105年間將名下坐
    落桃園市○○區○○○段000○00000○000000地號土地(下稱系爭土
    地)贈與被告，兩造並約定此贈與附有被告應將名下所有坐
    落桃園市○○區○○段00000地號土地上之未辦保存登記建物【
    門牌號碼為桃園市○○區○○街00000○000號(下稱東泰街房屋)
    】，所出租之租金交付原告之負擔。原告初始確有履行上開
    負擔，將東泰街房屋出租訴外人坤武企業股份有限公司(下
    稱坤武公司)作為廠房使用，坤武公司按月支付租金之支票
    由原告直接收取，詎料，原告自110年1月開始即拒絕履行上
    開負擔，爰依民法第412條第1項、第419條及第179條之規定
    提起本件訴訟，嗣於審理中改稱上開贈與所附負擔內容應更
    正為桃園區大樹林段福豐街12、14號房屋(下稱福豐街房屋)
    應出租且將租金交付原告等語。並聲明：被告應將系爭土地
    之所有權移轉登記予原告。　　
二、被告則以：被告獲原告贈與系爭土地乃係因提前分家所致，
    兩造並未約定贈與附負擔，故被告並無不履行負擔之情等語
    置辯。並聲明：原告之訴駁回。
三、原告主張兩造為母子關係，其於105年間將系爭土地以贈與
    為登記原因，辦理所有權移轉登記予被告等情，為被告所不
    爭執，堪信為實。
四、本院之判斷：
　㈠按贈與附有負擔者，如贈與人已為給付而受贈人不履行其負
    擔時，贈與人得請求受贈人履行其負擔，或撤銷贈與，民法
    第412條第1項定有明文，而附有負擔之贈與，係指贈與契約
    附有約款，使受贈人負擔應為一定給付之債務者而言，必其
    贈與契約附有此項約定，而受贈與人於贈與人已為給付後不
    履行其負擔時，贈與人始得依民法第412條第1項規定撤銷贈
    與（最高法院32年上字第2575號判例意旨參照）。又按依民
    事訴訟法第277條前段規定，當事人主張有利於己之事實者
    ，就其事實有舉證之責任。是原告主張系爭土地之贈與附有
    負擔，自應負舉證之責。
　㈡原告原起訴主張兩造間就系爭土地之贈與附有被告應將其名
    下東泰街房屋所出租之租金交由原告收取之負擔，並稱被告
    初始有履行該負擔，於110年1月間開始拒絕履行負擔等語(
    本院卷第4頁)，嗣原告於111年7月25日本院行當事人訊問時
    具結陳稱：伊贈與系爭土地時，兩造有約定被告負有將福豐
    街房屋租金交由伊收取之負擔，福豐街的房屋與東泰街的房
    屋是不同的，移轉系爭土地的負擔條件是要收取福豐街房屋
    的租金，但伊從未收過福豐街房屋的租金，收取坤武公司承
    租東泰街房屋的租金是因為伊配偶過世分割遺產時的約定等
    語(本院卷第212-215頁)，原告訴訟代理人遂當庭請求更正
    本件贈與所附之負擔為被告應將福豐街房屋租金交由原告收
    取（本院卷第218頁），然依原告前、後所述之負擔內容以
    及被告是否曾履約，全然迥異，倘兩造間確曾約定贈與附有
    負擔，原告既為當事人，當知之甚詳，豈能對此等重要情節
    前後陳述迥異，況倘被告於105年間受贈土地後即未曾履行
    過負擔，何以原告遲至5年後才提起本件訴訟？以上種種顯
    悖於常情，原告所述難認實在。又原告於訊問時亦稱於贈與
    被告系爭土地時是分家（本院卷第214頁），核與被告答辯
    相符，則被告答辯即非無據。從而，原告主張系爭贈與契約
    有約定負擔云云，並非可採。
　㈢原告主張其贈與系爭土地予被告附有負擔，難認可採，則依
    上開說明，原告主張被告未履行負擔而撤銷其對被告所為系
    爭土地之贈與，請求被告移轉系爭土地所有權登記予原告，
    即非有據。   
五、綜上所述，原告依民法第412條第1項、第419條第2項、第17
    9條之規定，請求被告應將系爭土地所有權移轉登記予原告
    ，為無理由，應予駁回。
六、至原告雖聲請傳喚徐仕政到庭作證，欲證明兩造間關於約定
    贈與附加收租金之條件（本院卷第145、230頁）云云，然原
    告本人就本件贈與之負擔內容及履約情形，前、後所述已有
    不一，難以採信，業如上述，故原告此部分證據調查之聲請
    ，核無必要。本件事證已臻明確，兩造其餘攻擊防禦方法及
    所提之證據，經本院審酌後，認為均與判決結果無影響，爰
    不一一論述，附此敘明。
七、訴訟費用負擔之依據：民事訴訟法第78條。 
中　　華　　民　　國　　111 　年　　11　　月　　10　　日
                  民事第一庭    法　官　李麗珍
　　　　　　　　　
以上正本係照原本作成。
如對本判決上訴，須於判決送達後 20 日內向本院提出上訴狀。
如委任律師提起上訴者，應一併繳納上訴審裁判費。　　　　　
中　　華　　民　　國　　111 　年　　11　　月　　10　　日
                                書記官  謝伊婕